【裁判字號】    89,訴,67
【裁判日期】    890224
【裁判案由】    偽造文書
【裁判全文】
臺灣屏東地方法院刑事判決                            八十九年度訴字第六七號
    公  訴  人  臺灣高雄地方法院檢察署檢察官
    被      告  丙○○
右被告因偽造文書案件，經檢察官提起公訴（八十八年度偵字第一六一五八號）本院
判決如左：
    主  文
丙○○無罪。
    理  由
一、公訴意旨略以：被告丙○○於民國八十三十二月間任職於屏東市達高汽車股份有
    限公司（下稱達高公司）之業務員，因欲成嚴德和向其購買一輛大發牌、車號Ｗ
    Ｏ─九一一六號自小客車之買賣成立，竟基於偽造文書之犯意，偽造甲○○（現
    已改名為乙○○）之印章，在嚴德和與達高公司所簽訂之買賣契約書上之連帶保
    證人欄及對保人欄，偽造甲○○之印文及署押，並將該份買賣契約交付予達高公
    司而加以行使，致生損害於甲○○本人，因認其犯有刑法第二百十六條、第二百
    十條之行使偽造私文書罪嫌。
二、按犯罪事實應依證據認定之，無證據不得推定其犯罪事實，又被告犯罪事實不能
    證明者，應為無罪之判決，刑事訴訟法第一百五十四條、第三百零一條第一項分
    別定有明文。
三、本件公訴人認被告有上開犯罪事實，係以告訴人乙○○之指訴及證人嚴德和之證
    述，且被告於偵訊中所書寫之甲○○筆跡與買賣契約書上之甲○○之筆跡極為相
    似，而被告又未能交待該買賣契約上之甲○○之印章及署押為何人所為，為其主
    要之論據；惟訊之被告堅決否認有上開犯行，辯稱：因為經理表示告訴人乙○○
    與證人嚴德和係同居關係而認為告訴人乙○○已有同意，遂依證人嚴德和所提供
    之資料及印章辦理汽車買賣手續，伊並無偽造印章及偽造文書等情等語。
四、經查：（一）、本件公訴人於偵查時曾命被告及證人嚴德和當場書寫甲○○字跡
    與上開買賣契約書上之連帶保證人欄及對保人欄內之甲○○筆跡逕行比對，結果
    公訴人固認定被告所書寫之字跡與買賣契約書上之連帶保證人欄及對保人欄內之
    甲○○筆跡極為相似。但是，依被告與證人嚴德和二人所書寫之甲○○筆跡觀之
    ，被告所書寫之字體潦草，力道柔弱，但證人嚴德和所寫之字跡筆跡至為工整，
    筆勢有力，二者相較，顯然以證人嚴德和所書寫之筆跡與契約書之甲○○筆跡雷
    同（見台灣高雄地方法院檢察署八十八年度偵字第一六一五八號偵查卷第十五頁
    、第二十一頁內之筆跡），乃公訴人竟指被告所書寫者與契約書之筆跡極為相似
    ，顯與事實不符，殊無足取。（二）、告訴人乙○○及證人嚴德和雖指稱契約書
    內之印文係偽造的，可見被告有偽造印章之情形。惟本件證人嚴德和係汽車之買
    受人，其當時有提供告訴人乙○○之房屋稅、地價稅單及身分證等資料予被告，
    已據其自承在案，依一般社會經驗法則，證人嚴德和提供上開資料，當然有使告
    訴人乙○○成為連帶保證人之意思，其既然提供告訴人乙○○為連帶保證人，因
    此一併提供告訴人乙○○之印章予買方辦理，自屬符合情理。（三）、本件達高
    汽車於八十七年在台灣板橋地方法院板橋簡易庭訴請嚴德和及乙○○連帶給付車
    款之民事訴訟，告訴人乙○○若係遭人偽造對保及連帶保證契約，為何其在民事
    訴訟程序中並未對此有所主張？且告訴人乙○○及嚴德和不服簡易庭之判決而具
    狀上訴於該院普通庭，依其二人上訴狀末頁具狀人欄及撰狀人欄中之甲○○印文
    卻與契約書之甲○○印文相符，業據被告供述明白，並有上開民事上訴狀影本在
    卷可參，且質之證人嚴德和對此亦不否認，雖嚴德和另以：係被告蓋完章後又將
    該印章交予伊本人云云。但被告若係偽造甲○○之印章豈敢將之交予嚴德和，而
    告訴人乙○○為何又將之收藏長達數年之久，且嗣後又拿出來使用？益見該印章
    並非被告所偽造而來，應無疑義。（四）、國內房屋稅及地價稅之申報日期並不
    相同，證人嚴德和竟同時持上開二種稅單及身分證、印章交予被告辦理，可見嚴
    德和與告訴人乙○○二人之關係非淺，再依告訴人乙○○之戶籍謄本所載，其有
    一女，登記父親為嚴德和，此有其戶謄本在參可按，因此被告認定其二人有同居
    關係並非無據，而證人嚴德和曾任議員，在社會上具有一定身分地位，其與告訴
    人乙○○之關係既然如此密切，又提出各項資料及身分證，被告於此種情形之下
    ，主觀上認定告訴人乙○○已同意擔任該汽車買賣之連帶保證人而加以辦理，並
    無何違法之處。（五）、末按告訴人之指訴，係以使被告受刑事訴追為目的，是
    其陳述是否與事實相符，仍應調查其他證據，以資審認，又被告之犯罪，應依確
    切證據證認定之，不得以被告本身不能提出反證，即直接認定被告有犯罪，此為
    證據法之基本原則，本件依上開說明，告訴人乙○○之指訴，顯有重大瑕疵，且
    與事實不符，而證人嚴德和係當時之買受人，其提供告訴人之資料予被告辦理手
    續，故本案與其顯有利害關係，況其與告訴人關係密切，其於對被告不利之證詞
    ，自然不可輕易採信，又本件被告於偵審中一再供稱該印章係證人嚴德和所提供
    ，經本院查證結果，並無不實之處，公訴人指稱被告未能交待印章及署押何人所
    為，遽而認定係被告所偽造，於法亦有未合。（六）、綜上所述，本件被告並未
    偽造印章（文）再持以偽造文書加以行使之事實，此外，復無其他確切證據足以
    認定被告有公訴人所舉之犯罪事實，其犯罪即屬不能證明，爰為其無罪之諭知。
據上論斷，應依刑事訴訟法第三百零一條第一項，判決如主文。
本案經檢察官楊慶瑞到庭執行職務。
中      華      民      國      八十九      年    二    月    二十四    日
                                      臺灣屏東地方法院刑事第一庭
                                          法  官    黃國永
右正本證明與原本無異。
對於本判決如有不服應於收受送達後十日內向本院提出上訴書狀上訴於台灣高等法院
高雄分院並按他造當事人之人數附具繕本。
                                          書記官    簡  長
中      華      民      國      八十九      年    二    月    二十四    日


司法院資訊處製作；財團法人民間司法改革基金會備份。
